臺灣臺北地方法院刑事判決　　　　　　　100年度訴字第689號
公　訴　人　臺灣臺北地方法院檢察署檢察官
被　　　告　高國峰
選任辯護人　王敬堯律師
上列被告因違反槍砲彈藥刀械管制條例案件，經檢察官提起公訴
（一百年度偵字第四三一七號），本院判決如下：
    主  文
高國峰未經許可，持有可發射子彈具有殺傷力之改造手槍，累犯
，處有期徒刑貳年，併科罰金新臺幣伍萬元，罰金如易服勞役，
以新臺幣壹仟元折算壹日。扣案仿FN廠半自動手槍製造，換裝土
造金屬槍管之槍枝壹支（含空彈匣壹個，槍枝管制編號：000
0000000），沒收之。
    事  實
一、高國峰因違反毒品危害防制條例案件，經臺灣士林地方法院
    於99年10月11日以九十九年度審簡字第一二○七號判決判處
    有期徒刑四月確定，並於同年11月15日以九十九年度聲字第
    一七六六號裁定上開宣告刑如易科罰金，以新臺幣（下同）
    一千元折算壹日，並於99年12月15日易科罰金執行完畢。詎
    猶不知悔改，明知可發射子彈具有殺傷力之改造手槍，係屬
    槍砲彈藥刀械管制條例第四條第一項第一款所列管之物品，
    非經中央主管機關許可，不得持有，竟基於非法持有可發射
    金屬或子彈具有殺傷力之改造手槍之犯意，於99年8 月間某
    日，在新北市汐止區大汐止百貨公司附近某網咖內，透過網
    際網路向真實姓名年籍不詳綽號「小龍」之成年男子（無證
    據證明未成年），以八千元之價格，購買扣案之仿FN廠半自
    動手槍製造，換裝土造金屬槍管之槍枝一支（含空彈匣一個
    ，槍枝管制編號：0000000000），其後「小龍」以宅配方式
    ，寄送至高國峰位於新北市汐止區○○○路141巷15號2樓住
    處而非法持有之。嗣於100年2月9日晚間7時20分許，高國峰
    將上開改造手槍藏放在外套右側口袋內，駕駛車牌號碼1603
    -FK號自用小客車外出，行經臺北市○○區○○路134號前，
    因車速緩慢，適臺北市政府警察局保安警察大隊第三中隊警
    員於該處執行巡邏勤務，認高國峰有飲酒後駕車之嫌疑，故
    將其攔停，高國峰在警員知悉其持有上開改造手槍前，即主
    動向警方自首其持有上開改造手槍之犯行並當場報繳上開改
    造手槍一支（含空彈匣一個），進而接受裁判，始悉上情。
二、案經臺北市政府警察局萬華分局報請臺灣臺北地方法院檢察
    署檢察官偵查起訴。
    理  由
壹、證據能力：
一、現行刑事訴訟法關於「鑑定」之規定，除選任自然人充當鑑
    定人外，另設有囑託機關鑑定制度。依同法第一百九十八條
    、第二百零八條之規定，不論鑑定人或鑑定機關、團體，固
    均應由法院、審判長、受命法官或檢察官視具體個案之需要
    而為選任、囑託，並依第二百零六條之規定，提出言詞或書
    面報告，始符合同法第一百五十九條第一項所定得作為證據
    之「法律有規定」之情形。否則所為之鑑定，仍屬傳聞證據
    。然於司法警察機關調查中之案件，為因應實務上，或因量
    大、或有急迫之現實需求，併例行性當然有鑑定之必要者，
    例如毒品之種類與成分、尿液之毒品反應，或者槍彈有無殺
    傷力等鑑定，基於檢察一體原則，得由該管檢察長對於轄區
    內之案件，以事前概括選任鑑定人或囑託鑑定機關、團體之
    方式，俾便轄區內之司法警察官、司法警察對於調查中之此
    類案件，得即時送請先前已選任之鑑定人或囑託之鑑定機關
    、團體實施鑑定，以求時效。此種由檢察機關概括選任鑑定
    人或概括囑託鑑定機關、團體，再轉知司法警察官、司法警
    察於調查犯罪時參考辦理之作為，法無明文禁止，係為因應
    現行刑事訴訟法增訂傳聞法則及其例外規定之實務運作而為
    ，此種由司法警察官、司法警察依檢察官所概括選任之鑑定
    人或囑託鑑定機關、團體所為之鑑定結果，與檢察官選任或
    囑託為鑑定者，性質上並無差異，同具有證據能力（最高法
    院九十六年度台上字第二八六○號判決要旨參照）。查扣案
    之仿FN廠半自動手槍製造，換裝土造金屬槍管之槍枝一支（
    含空彈匣一個，槍枝管制編號：0000000000）係由查獲之警
    察單位依先前轄區檢察署檢察長事前概括選任鑑定機關即內
    政部警政署刑事警察局進行鑑定，則該鑑定機關所出具之槍
    彈鑑定報告書即具有證據能力而得為本案之證據。
二、次按除法律另有規定外，實施刑事訴訟程序之公務員因違背
    法定程序取得之證據，其有無證據能力之認定，應審酌人權
    保障及公共利益之均衡維護，刑事訴訟法第一百五十九條之
    四亦有明文。查本件扣案之改造手槍一支係被告高國峰主動
    交由警員扣案，業據被告供承在卷，並有自願受搜索同意書
    、搜索扣押筆錄、扣押物品目錄表各乙份附卷可參，核其性
    質非屬供述證據，且本院查無違反法定程序取得之情，依上
    開規定反面解釋，應具證據能力。
三、再按被告以外之人於審判外之陳述，雖不符刑事訴訟法第一
    百五十九條之一至第一百五十九條之四之規定，而經當事人
    於審判程序同意作為證據，法院審酌該言詞陳述或書面陳述
    作成時之情況，認為適當者，亦得為證據。當事人、代理人
    或辯護人於法院調查證據時，知有刑事訴訟法第一百五十九
    條第一項不得為證據之情形，而未於言詞辯論終結前聲明異
    議者，視為有前項之同意，刑事訴訟法第一百五十九條之五
    分別定有明文。本件所引用之供述證據，被告及辯護人於本
    院行準備程序，及辯護人於其提出之刑事辯護（一）狀，均
    對證據能力均表示無意見（見本院一百年度訴字第六八九號
    卷【下稱本院卷】一第27頁反面至第28頁、第31頁），且迄
    本案言詞辯論終結前亦未表示異議，本院審酌前開證據並無
    違反法定程序取得之情形，且製作當時之過程、內容及功能
    亦無顯不可信與不得作為證據等情，故均應認為有證據能力
    。至其餘非供述證據，本院查無有何違反法定程序取得之情
    形，應認有證據能力。另本院卷二所附臺北市政府警察局保
    安警察大隊100年10月6日北市警保大行字第10030371200 號
    函文，因辯護人抗辯此屬傳聞證據，無證據能力等語，且本
    院未引為判決之依據，故其證據能力茲不贅述。
貳、實體部分：
一、上揭事實，業據被告高國峰於警詢、偵查、本院訊問及準備
    程序坦承不諱（見偵卷第7頁至第8頁、第12頁至第15頁、第
    41頁至第42頁、第62頁至第64頁，本院一百年度聲羈字第七
    五號卷第5頁至第6頁，本院卷一第27頁至第29頁），並有自
    願受搜索同意書、搜索扣押筆錄、扣押物品目錄表各乙份及
    扣案槍枝照片附卷可參（見偵卷第16頁至第20頁、第27頁）
    ，與改造手槍一支（含空彈匣一個，槍枝管制編號：000000
    0000）扣案足佐，堪信被告之自白屬實。且扣案之手槍經送
    內政部警政署刑事警察局以檢視法及性能檢驗法鑑定結果，
    認係仿FN廠半自動手槍製造，換裝土造金屬槍管之改造手槍
    ，擊發功能正常，可供擊發適用子彈使用，具殺傷力，有該
    局100年3月15日刑鑑字第1000019192鑑定書在卷可稽（見偵
    卷第58頁至第59頁），是上開扣案之改造手槍具有殺傷力至
    明。綜上，本案事證明確，被告犯行洵堪認定，應依法論科
    。
二、論罪科刑：
（一）核被告所為，係犯槍砲彈藥刀械管制條例第八條第四項之
      未經許可持有可發射子彈具有殺傷力槍枝罪。被告自99年
      8月間某日起至100年2月9日晚間7 時20分許經警攔檢查獲
      時止，持有扣案改造手槍之行為，為繼續犯，應論以單一
      之持有行為。
（二）按「受徒刑之執行完畢，或一部之執行而赦免後，五年以
      內故意再犯有期徒刑以上之罪者，為累犯，加重本刑至二
      分之一，刑法第四十七條第一項定有明文。又槍砲彈藥刀
      械管制條例第九條第三項之未經許可無故持有魚槍罪，其
      持有之繼續，為行為之繼續，而非狀態之繼續，亦即一經
      非法持有魚槍，該罪雖告成立，但其完結，須繼續至持有
      行為終了時為止。而犯該條項之罪，有無累犯之適用，自
      亦應以其持有行為終了時，是否在前案受有期徒刑執行完
      畢後五年以內以決之」（最高法院八十一年度台非字第一
      八一號、九十年度台非字第二一號、九十八年度台上字第
      二三五二號判決要旨參照）。查被告於99年8 月間開始持
      有前述改造手槍，期間有如事實欄所載之前案及執行紀錄
      ，有臺灣高等法院被告前案紀錄表在卷供參，則其遭查獲
      持有上開改造手槍即持有行為終了時，係在另一犯罪所處
      有期徒刑執行完畢後五年內，故仍依累犯之規定加重。
（三）次按犯槍砲彈藥刀械管制條例之罪自首，並報繳其持有之
      全部槍、彈藥、刀械者，減輕或免除其刑，同條例第十
      八條第一項前段定有明文。又槍砲彈藥刀械管制條例既為
      刑法之特別法，該條例第十八條第一項前段規定，即為刑
      法第六十二條但書所示之特別規定，自應優先適用（最高
      法院九十一年度台上字第六一五號判決要旨參照，同院九
      十年度台非字第八三號、八十二年度台上字第五三八四號
      判決亦同此旨）。次按對於未發覺之罪自首而受裁判者，
      得減輕其刑。但有特別規定者，依其規定，刑法第六十二
      條定有明文。又犯人在犯罪未發覺之前，向該管公務員告
      知其犯罪，而不逃避接受裁判，即與刑法第六十二條規定
      自首之條件相符，不以言明「自首」並「願受裁判」為必
      要（最高法院六十三年台上字第一一○一號判例要旨參照
      ，另同院五十一年台上字第一四八六號判例亦同此旨）。
      再刑法第六十二條之所謂發覺，係指有偵查犯罪職權之公
      務員已知悉犯罪事實與犯罪之人而言，而所謂知悉，固不
      以確知其為犯罪之人為必要，但必其犯罪事實，確實存在
      ，且為該管公務員所確知，始屬相當。如犯罪事實並不存
      在而懷疑其已發生，或雖已發生，而為該管公務員所不知
      ，僅係推測其已發生而與事實巧合，均與已發覺之情形有
      別（同院七十五年台上字第一六三四號判例要旨亦可資參
      照）。且刑法上之自首，不問動機如何（最高法院二十九
      年上字第三四三○號判例要旨參照）。本件被告及其辯護
      人均主張本件應有自首之適用等語。經查，證人即查獲本
      件之臺北市政府警察局保安警察大隊第三中隊警員潘信有
      就本案盤查進而扣得上開改造手槍一支（含空彈匣一個）
      之過程，於本院審理時具結證稱：我與其他同事共三人當
      時共同負責開車巡邏勤務，我們按照巡邏路線行經桂林路
      時，被告駕駛一部車輛速度很慢，我們就將該車攔下盤檢
      ，因被告沒有攜帶證件，我用小電腦查詢他的資料，發現
      其為治安顧慮人口，就請被告下車並站在其所駕駛之自用
      小客車頭前面，我看到被告外套右邊口袋好像有東西鼓起
      ，且在我請被告移往路邊時，有稍微碰觸到被告右邊的口
      袋，感覺該物為硬物，被告又好像有遮掩的動作，我就請
      被告出示身上的物品讓我們檢視，被告也配合拿出讓我們
      檢視，結果就發現該槍枝。我們是懷疑被告酒駕而攔停被
      告，但攔停被告後，因為沒有聞到酒味，所以沒有進行酒
      測，且剛開始要確認被告有無酒味時，被告不需下車。我
      們是在確認沒有酒味後，才請被告提供身分證字號。我們
      當日之所以要對被告所駕駛車輛臨檢，除了前述所說因為
      被告行車異常的情形外，之前沒有接獲任何的檢舉或線報
      、情資。被告自其口袋拿出槍枝時，有跟我們坦承該槍枝
      是他所有等語明確（見本院卷二第47頁反面至第50頁），
      足證在被告向證人潘信有坦承持有上開改造手槍並報繳前
      ，證人潘信警員並無任情報資料等客觀事證，得合理懷疑
      被告為涉犯本件持有改造手槍之犯罪嫌疑人，故被告係向
      證人潘信有自首本件犯行進而接受裁判，並報繳上開改造
      手槍乙節，洵堪認定。至於被告自首之動機如何，揆諸上
      開說明，並不影響其行為合於自首要件之認定。從而，本
      件被告所為應有槍砲彈藥刀械管制條例第十八條第一項及
      刑法第六十二條規定之適用，且揆諸前開說明，應優先適
      用槍砲彈藥刀械管制條例第十八條第一項前段之規定，並
      依法先加重後減輕之。
（四）爰審酌被告明知改造手槍係屬高度危險之物品，對他人生
      命、身體安全及整體社會治安均有潛在之嚴重危害，竟違
      法持有扣案之改造手槍，惡性非輕，然念及本件並未扣得
      子彈，且持有之時間不長，堪認被告本件犯行之危害程度
      非鉅，兼衡酌被告犯後為求減免刑責而自首犯罪並報繳扣
      案之改造手槍，與其在歷次接受訊問時均能坦承犯行之態
      度，暨其犯罪之動機等一切情狀，量處如主文所示之刑，
      及就罰金刑部分，併諭知易服勞役之折算標準，以資懲儆
      。而扣案之改造手槍一支（含空彈匣一個，槍枝管制編號
      ：0000000000）既係槍砲彈藥刀械管制條例第四條第一項
      第一款所列管之違禁物品，不問屬於犯罪行為人與否，均
      應依刑法第三十八條第一項第一款規定，宣告沒收。
據上論斷，應依刑事訴訟法第二百九十九條第一項前段，槍砲彈
藥刀械管制條例第八條第四項、第十八條第一項前段，刑法第十
一條前段、第六十二條、第四十七條第一項、第四十二條第三項
、第三十八條第一項第一款，判決如主文。
中    華    民    國   100    年    12    月    30    日
                  刑事第十庭審判長法  官  柯姿佐
                                  法  官  林鈺琅
                                  法  官  李文娟
以上正本證明與原本無異。
如不服本判決應於收受本判決後10日內向本院提出上訴書狀，其
未敘述上訴理由者，並得於提起上訴後10日內向本院補提理由書
狀（均須按他造當事人之人數附繕本）「切勿逕送上級法院」。
                                  書記官  劉穗筠
中    華    民    國   101    年     1    月     3    日
附錄本案論罪科刑法條全文：
槍砲彈藥刀械管制條例第8條
未經許可，製造、販賣或運輸鋼筆槍、瓦斯槍、麻醉槍、獵槍、
空氣槍或第 4 條第 1 項第 1 款所定其他可發射金屬或子彈具
有殺傷力之各式槍砲者，處無期徒刑或 5 年以上有期徒刑，併
科新臺幣 1 千萬元以下罰金。
未經許可，轉讓、出租或出借前項所列槍枝者，處 5 年以上有
期徒刑，併科新臺幣 1 千萬元以下罰金。
意圖供自己或他人犯罪之用，而犯前二項之罪者，處無期徒刑或
7 年以上有期徒刑，併科新臺幣 1 千萬元以下罰金。
未經許可，持有、寄藏或意圖販賣而陳列第 1 項所列槍枝者，
處 3 年以上 10 年以下有期徒刑，併科新臺幣 7 百萬元以下罰
金。
第 1 項至第 3 項之未遂犯罰之。
犯第 1 項、第 2 項或第 4 項有關空氣槍之罪，其情節輕微者
，得減輕其刑。